【裁判字號】    99,易,195
【裁判日期】    990322
【裁判案由】    妨害公務
【裁判全文】
臺灣高雄地方法院刑事判決               99年度易字第195號
公  訴  人  臺灣高雄地方法院檢察署檢察官
被      告  乙○○
上列被告因妨害公務案件，經檢察官提起公訴（98年度偵字第31
379 號），本院判決如下：
    主  文
乙○○犯妨害公務執行罪，處拘役拾日，如易科罰金，以新臺
幣壹仟元折算壹日。
    事  實
一、乙○○於知悉馬英九總統於民國98年10月17日晚間7 時30分
    許將前往高雄市六合夜市進行視察，於該日晚間7 時許先行
    前往六合夜市之某鵝肉攤等待以表達訴求，因乙○○於用餐
    之際，另持有一瓶裝有白色油漆之優酪乳瓶子放置於桌上，
    已受國家安全局人員注意，嗣馬英九總統於該日晚間7 時40
    分許至該鵝肉攤前與店家交談之際，乙○○於鵝肉攤內見狀
    便欲將該裝有白色油漆之瓶子擲出，旋即遭一旁之國家安全
    局人員壓制其手，導致該瓶子所裝之油漆撒落於鵝肉攤上之
    棚架，馬英九總統雖未遭波及並旋即前往下一點店家，但因
    乙○○之行為已造成現場混亂，警員及國家安全局人員基於
    現場之安全維護，乃由國家安全局人員圍成人牆後，由當時
    身著警察制服之警員甲○○將乙○○帶離現場。此時，乙○
    ○明知警員甲○○為依法執行職務之公務員，竟基於妨害公
    務執行之犯意，以手持續抓住甲○○之脖子及衣領和甲○○
    發生拉扯、抵抗之強暴方式，妨害甲○○執行公務，迄甲○
    ○將乙○○拖離現場至南台橫路時，雙方因拉扯以致於乙○
    ○與甲○○均因重心不穩倒地，因此導致甲○○受有前胸壁
    擦傷與挫傷（告訴人甲○○提出傷害告訴部分，業據撤回，
    另為不起訴處分），並扣得內裝油漆之優酪乳瓶1 瓶。
二、案經高雄市政府警察局新興分局移送臺灣高雄地方法院檢察
    署檢察官偵查起訴。
    理  由
壹、證據能力及請求調查證據部分：
一、證人甲○○於偵查中向檢察官所為之證述，業經具結而無顯
    不可信之情況，依刑事訴訟法第159 條之1 第2 項得為證據
    ，核先敘明。
二、刑事訴訟法第159 條之4 第2 款所稱從事業務之人於業務上
    或通常業務過程所須製作之紀錄文書、證明文書，因係於通
    常業務過程不間斷、有規律而準確之記載，且大部分紀錄係
    完成於業務終了前後，無預見日後可能會被提供作為證據之
    偽造動機，其虛偽之可能性小，除非該等紀錄文書或證明文
    書有顯然不可信之情況，否則有承認其為證據之必要。本件
    高雄市立聯合醫院98年10月17日診斷證明書係病患就診或就
    醫，醫師就其診斷治療病患結果，所出具之鑑定報告，雖非
    本院所囑託，但為醫師於例行性之診療過程中，於業務上出
    具之鑑定報告，屬於醫療業務上或通常醫療業務過程所製作
    之證明文書，自該當於上開條款所指之證明文書，應有證據
    能力。
三、本判決以下所引用之證據之證據能力，除被告爭執上開部分
    外，檢察官及被告於本院準備程序時，均表示無意見，於本
    院調查證據時亦無異議，本院審酌各該證據作成之情況，認
    為並無任何違法取證之不適當情形，以之作為證據使用係屬
    適當，自得採為認定被告犯罪事實之證據。
四、被告雖請求與國家安全局人員對質詰問，待證事項為當時遭
    10幾名國家安全局人員拖走，但被告並無明確指出請求對質
    詰問之對象為何人，且檢察官所起訴被告妨害公務之對象為
    甲○○警員，而非國家安全局人員，是被告請求調查之部分
    亦與被訴之犯罪事實無關連，此部分無調查必要，聲請應予
    駁回。
貳、實體部分
一、訊據被告固坦承有與警員發生拉扯，但矢口否認有何妨害公
    務之犯行，辯稱：伊向總統丟擲油漆卻沒有丟中後，妨害公
    務之行為已經結束，檢察官沒有起訴此部分卻起訴伊與警員
    拉扯，顯有違誤，且當時伊因為左手有人工血管又有心臟病
    ，國家安全局主管卻下令要5 、6 個警員將伊脫離現場，伊
    為了保護自己才會與警員有所拉扯，並無妨害公務之意思，
    此外，伊不認識甲○○，不知甲○○係在執行公務云云。經
    查：
  (一)甲○○當時係在執行公務乙節，業經證人甲○○於本院審理
    時證稱：「（問：你當時把被告帶離是國安局命令？）答：
    我負責維安，鞏固中樞國家元首維安，也不用國安局人員下
    令，只要現場有可疑人員，對國家元首有不法的動作，我就
    可以主動帶離，當時便衣圍成人牆保護元首，現場只有我是
    制服員警，國安局人員當場有下令請制服員警將嫌疑人帶離
    ，現場只有我是制服員警，所以我就上前執行帶離的動作，
    執行公務。」等語明確，且有高雄市政府新興分局99年2 月
    11日函文暨所附之國家安全局特種勤務實施辦法、警衛計畫
    表等件附卷可稽，堪信甲○○當時係在依法執行維安之公務
    。被告雖辯稱：不認識甲○○故不知甲○○係在執行公務云
    云，然被告既以向總統丟擲油漆之方式表達訴求，對於會有
    維安人員前往制止應可預見，且甲○○當時身著警察制服，
    自外觀上應可辨識甲○○之警察身份，故被告對總統丟擲油
    漆後遭身著警察制服之甲○○帶離現場時，被告對於甲○○
    係依法執行公務之公務員乙節顯可認識，是被告上揭辯解應
    不可採。
  (二)被告有與警員拉扯等情為被告所不爭，而被告當時有拉扯甲
    ○○之脖子與衣領以致於甲○○因而喘不過氣等情，業據證
    人甲○○於本院審理時證述：「（被告問：我用手舉起來要
    向馬英九總統丟東西，我丟完之後，沒有丟到，國安人員把
    馬英九總統帶離開，這時我就告訴旁邊國安人員說我左手有
    人工血管，還有缺血性心臟病，但是國安人員仍不理我，仍
    將我拖離，是否如此？）答：當時國安人員把他制止時圍起
    人牆，國安局人員下令把嫌疑人帶離，我要去把被告帶離時
    ，被告說他手有插血管，我就把手架在被告腋下要把被告帶
    離，被告走了幾步之後就反抗抓我的衣領、拉扯，到了南台
    橫路我就摔倒。（被告問：是我先說我有病之後才產生拉扯
    還是國安人員派你來拉我之後我才說我有病？）答：是我要
    把被告帶離之前被告說他插有血管，我知道他有病不可能將
    他強制帶離，所以我用手架在被告腋下把他架離。（被告問
    ：是你一個人還是好幾個人拉我？）答：拉被告的時候只有
    我跟被告在拉，被告拉我脖子抓我衣領，我無法喘氣，所以
    就有點像是被被告拉著走一樣。」等語綦詳，並有甲○○之
    高雄市立聯合醫院診斷書1 紙、現場照片16張、三立電視台
    、民視電視台、TVBS電視台函覆之新聞畫面光碟各1 份及臺
    灣高雄地方法院檢察署之勘驗報告（含翻拍照片12張）1 份
    在卷可稽，被告以拉扯甲○○脖子、衣領之強暴方式妨害甲
    ○○執行公務乙節，堪可認定。
  (三)被告雖辯稱：伊向總統丟擲油漆沒有丟中後，妨害公務之行
    為已經結束，檢察官沒有起訴此部分卻起訴伊與警員拉扯，
    顯有違誤云云。惟被告向總統丟擲油漆與妨害警察執行公務
    乃2 個不同之行為且行為對象亦不同，2 行為之間亦無想像
    競合關係，是檢察官針對被告丟擲油漆之行為沒有起訴與本
    案無關，何況被告丟擲油漆之行為亦未必會妨害總統之行程
    。被告復辯稱：當時伊因為左手有人工血管又有心臟病，國
    家安全局主管卻下令要5 、6 個警員將伊脫離現場，伊為了
    保護自己才會與警員有所拉扯，並無妨害公務之意思云云。
    惟查，依照臺灣高雄地方法院檢察署針對三立電視台、民視
    電視台、TVBS電視台之新聞畫面光碟勘驗後之翻拍照片，均
    只有甲○○要將被告帶離時，被告與甲○○拉扯之畫面，縱
    使依照被告所述TVBS不客觀，應依照三立及民視電視台之畫
    面，亦均顯示當時僅有甲○○1 人負責帶離被告。再參以被
    告當時業已年近60歲，復有心血管疾病，身上亦無攜帶其他
    危險物品，應無需使用多名警力，且甲○○警員亦證稱當時
    僅有伊一名制服警員，所以由伊帶離被告，是被告上揭辯解
    應不可採。至於被告辯稱係為了保護自己安全才與警員有所
    拉扯，但此與甲○○證述：當時被告拉其脖子抓其衣領，其
    無法喘氣，所以就有點像是被被告拉著走一樣之情節不符，
    且被告為保護自己安全僅需隨同甲○○平和離去即可，無庸
    對甲○○為拉扯之行為，是被告行為顯非為保護自己，被告
    此部分辯解亦不可採。
二、綜上所述，被告於上揭時、地，確實有對執行公務負責將被
    告帶離現場之甲○○為拉扯衣領、脖子之行為，是本案被告
    妨害公務之事證明確，犯行洵堪認定，應予依法論科。
三、核被告乙○○所為，係犯刑法第135 條第1 項之妨害公務罪
    。爰審酌被告曾有詐欺、違反選舉罷免法、妨害名譽等前科
    （未構成累犯），素行非佳，此有被告之臺灣高等法院被告
    前案紀錄表附卷可查，本案被告目的在對總統表示抗議，卻
    於向總統表達不滿之行為業已完成後，仍對值勤員警為反抗
    、拉扯之暴力行為之犯罪動機、目的、手段，惟念其年事已
    長及所生之危害程度等一切情狀，量處如主文所示之刑，並
    諭知易科罰金之折算標準。扣案之內裝油漆之優酪乳瓶1 瓶
    係被告用以向總統表達抗議之工具，並非用以攻擊警員之工
    具，故與被告妨害公務之犯行無關，爰不予宣告沒收。
據上論斷，應依刑事訴訟法第299 條第1 項前段，刑法第135 條
第1 項、第41條第1 項前段，刑法施行法第1 條之1 ，判決如主
文。
本案經檢察官陳俊秀到庭執行職務。
中    華    民    國    99    年    3     月    22    日
                  刑事第十九庭  法  官  黃宣撫
以上正本證明與原本無異。
如不服本判決應於收受送達後10日內向本院提出上訴書狀，並應
敘述具體理由；如未敘述上訴理由者，應於上訴期間屆滿後20日
內向本院補提理由書（均須按他造當事人之人數附繕本）「切勿
逕送上級法院」。
中    華    民    國    99    年    3     月    22    日
                                書記官  林姵妤
附錄本案論罪科刑法條全文：
中華民國刑法第135條
（妨害公務執行及職務強制罪）
對於公務員依法執行職務時，施強暴脅迫者，處3 年以下有期徒
刑、拘役或3 百元以下罰金。
意圖使公務員執行一定之職務或妨害其依法執行一定之職務或使
公務員辭職，而施強暴脅迫者，亦同。
犯前二項之罪，因而致公務員於死者，處無期徒刑或7 年以上有
期徒刑；致重傷者，處3 年以上、10年以下有期徒刑。

司法院資訊處製作；財團法人民間司法改革基金會備份。
